最  高  行  政  法  院  裁  定
111年度抗字第72號
抗  告  人  甲○○                                 
法定代理人  乙○○              
上列抗告人因與相對人行政院間聲請停止執行事件，對於中華民
國111年2月23日臺北高等行政法院111年度停字第11號裁定，提
起抗告，本院裁定如下︰
　　主  文
抗告駁回。
抗告訴訟費用由抗告人負擔。
　　理  由
一、按抗告法院認抗告為不合法或無理由者，應為駁回抗告之裁
    定。
二、抗告人（民國000年0月00日生）係我國國民乙○○與訴外人丙
    ○○（大陸地區人民）所育有之非婚生未成年子女，其經乙○○
    認領並在臺灣地區設籍，且由乙○○行使或負擔其未成年子女
    之權利義務。乙○○自102年起代丙○○申請來臺探親獲核准，
    惟乙○○認內政部移民署（下稱移民署）刁難丙○○來臺探親之
    申請，侵害抗告人之兒童權利，多次陳情後，由抗告人向臺
    北高等行政法院（下稱原審）提起行政訴訟（即原審110年
    度訴字第959號其他請求事件，下稱原審959號事件）。嗣乙
    ○○以移民署陸續於110年11月6日、110年12月3日、111年1月
    4日、111年1月12日起適用之「各類人士來臺限制一覽表」
    （下稱系爭一覽表），罔顧非婚生子女之家庭團聚權，牴觸
    兒童權利公約施行法，造成抗告人之團聚權、家庭權、人格
    權、受撫育權有難於回復之損害且時間急迫，爰依行政訴訟
    法第116條第2項規定，請求系爭一覽表在原審959號事件裁
    判確定前停止執行。案經原審以111年度停字第11號裁定（
    下稱原裁定）駁回後，抗告人遂提起本件抗告。
三、原裁定略以：抗告人對系爭一覽表聲請停止執行，惟系爭一
    覽表並非原審959號事件之程序標的，且查無本件聲請停止
    執行之本案訴訟繫屬於原審，是其聲請與行政訴訟法第116
    條第2項要件不符。況系爭一覽表係移民署配合中央流行疫
    情指揮中心，為杜絕COVID-19傳染病傳染蔓延所採取相關境
    管措施，而於官網公告說明COVID-19邊境嚴管期間，對大陸
    人士申請來臺資格及條件之抽象性管理措施，並未具體就抗
    告人大陸籍生母來臺之申請事件，對外直接發生否准法律效
    果之單方行政行為，核非行政處分，縱抗告人將來為本案訴
    訟，而依行政訴訟法第116條第3項規定聲請本件停止執行，
    亦與該條項規定要件不符，爰裁定駁回其聲請。
四、抗告意旨略謂：系爭一覽表性質為一般處分，其罔顧臺灣籍
    兒童跨境親子團聚權，牴觸兒童權利公約施行法、行政基本
    原則、憲法明顯區隔原則，違反法律保留原則及比例原則，
    且未考慮兒童最佳利益，將造成抗告人親子團聚權、家庭權
    、人格權、受撫育權等無法律依據之特別犠牲，且難於回復
    之損害等語。　　
五、本院按：
　㈠行政訴訟法第116條第2項、第3項規定：「行政訴訟繫屬中，
    行政法院認為原處分或決定之執行，將發生難於回復之損害
    ，且有急迫情事者，得依職權或依聲請裁定停止執行。但於
    公益有重大影響，或原告之訴在法律上顯無理由者，不得為
    之。」「於行政訴訟起訴前，如原處分或決定之執行將發生
    難於回復之損害，且有急迫情事者，行政法院亦得依受處分
    人或訴願人之聲請，裁定停止執行。但於公益有重大影響者
    ，不在此限。」停止執行之本案訴訟係指就原行政處分所提
    本案撤銷訴訟或確認行政處分無效之訴（行政訴訟法第117
    條規定參照）而言。又停止執行係在停止行政處分或決定之
    效力、處分或決定之執行或程序之續行（行政訴訟法第116
    條第5項參照），故聲請人所聲請停止執行者自需對於行政
    處分為之，聲請人方得聲請行政法院裁定停止執行。倘對於
    非行政處分聲請裁定停止執行，即與上開規定停止執行之要
    件不符，其聲請自非法之所許。
　㈡經查，抗告人於原審所聲請准予停止執行之對象即系爭一覽
    表，並非原審110年度訴字第959號之程序標的(即本院110年
    度抗字第359號），原審亦查無有其他事件或就系爭一覽表
    經抗告人提起行政訴訟並繫屬於原審，抗告人既無本案訴訟
    繫屬於原審，則與行政訴訟法第116條第2項規定「行政訴訟
    繫屬中」之要件不合，其依該項規定向原審聲請停止執行，
    即屬於法不合。
　㈢又所稱行政處分者，依行政程序法第92條第1項規定，係指行
    政機關就公法上具體事件所為之決定或其他公權力措施對外
    直接發生法律效果之單方行政行為而言。而所謂一般處分，
    依同條第2項規定，係指前項決定或措施之相對人雖非特定
    ，而依一般性特徵可得確定其範圍者，適用行政程序法有關
    行政處分之規定。故行政處分必須針對具體事件所為，所稱
    具體事件乃相對人必須特定，且所涉及之事實關係必須具體
    而言。即行政處分係以「特定」人與「具體」事實關係為其
    特徵。經查，抗告人縱係以將來為本案訴訟，而依行政訴訟
    法第116條第3項規定，於行政訴訟起訴前就系爭一覽表聲請
    停止執行。惟依抗告人於原審所提出系爭一覽表係移民署本
    於掌理入出國業務之主管機關職權，據以製作於官網公告，
    並非行政院所製作，抗告人以行政院為相對人，卻以移民署
    所製作系爭一覽表為停止執行之對象，已屬當事人不適格。
    雖中央流行疫情指揮中心於嚴重特殊傳染性肺炎(COVID-19)
    疫情期間，為防治控制疫情需要，透過衛生福利部疾病管制
    署發布新聞稿公告臺灣對於外國籍或大陸地區人民、港澳居
    民所作相關之入境管制或檢疫措施，惟依系爭一覽表其內容
    係各類人士來臺限制一覽表，載明大陸人士來臺之資格、得
    否來臺、來臺條件等情，足見系爭一覽表僅係移民署就中央
    流行疫情指揮中心於疫情期間所實施的相關入境管制措施資
    訊之提供及告知，並不發生法律上規制效力，即非行政處分
    ，且系爭一覽表亦非屬依一般性特徵可以確定或可得確定其
    相對人範圍，規範具體事實關係之一般處分。從而系爭一覽
    表既非行政處分或一般處分，抗告人對之聲請停止執行，亦
    與行政訴訟法第116條第3項規定之要件不符。原裁定駁回抗
    告人停止執行之聲請，結論並無違誤。抗告意旨主張系爭一
    覽表性質為一般處分，其有難於回復之損害云云，自無可採
    。又本院96年度裁字第1587號裁定係在說明陸橋之設置係屬
    行政程序法第92條第2項後段所定物之一般處分，與本件之
    系爭一覽表情形不同，自難比附援引，抗告人主張應予適用
    云云，亦無可採。
　㈣綜上所述，抗告人之主張均無可採，原裁定駁回停止執行聲
    請，並無違誤。本件抗告難認有理由，應予駁回。    
六、據上論結，本件抗告為無理由。依行政訴訟法第104條、民
    事訴訟法第95條、第78條，裁定如主文。　
中　　華　　民　　國　　111 　年　　4 　　月　　13　　日
                    最高行政法院第二庭
                        審判長法官  吳　東　都　
                              法官　陳　秀　媖
                              法官　林　妙　黛
　　　　　　　　　　　　　　　法官  侯  志  融
                              法官　王　俊　雄

以  上  正  本  證  明  與  原  本  無  異
中　　華　　民　　國　　111 　年　　4 　　月　　13　　日
　　　　　　　　　　　　　　　書記官　張  玉  純